臺灣基隆地方法院宣示判決筆錄　　　　　 96年度易字第360號
公　訴　人　臺灣基隆地方法院檢察署檢察官
被　　　告　甲○○
上列被告因詐欺案件（95年度偵緝字第119 號），於中華民國96
年7 月31日下午4 時在本院刑事第二法庭宣示判決，出席人員如
下：
　　審判長法官 王福康
　　法　　　官 齊　潔
　　法　　　官 王慧惠
　　書　記　官 王一芳
審判長起立朗讀判決主文、犯罪事實要旨、處罰條文，及告以上
訴限制、期間並提出上訴狀之法院，且諭知記載其內容：
一、主文：
    甲○○共同意圖為自己不法之所有，以詐術使人將本人之物
    交付，處有期徒刑肆月，如易科罰金，以銀元佰元即新臺
    幣玖佰元折算壹日。減為有期徒刑貳月，如易科罰金，以銀
    元佰元即新臺幣玖佰元折算壹日。
二、犯罪事實要旨：
    緣甲○○因須款孔急、境況急迫，復迭經姓名年籍不詳、綽
    號「小陳」之成年男子倡議藉「辦理車貸」之方式詐取他人
    財物，乃萌生為自己不法所有之意圖，明知自己並無向銀行
    申辦消費性貸款俾購車代步之真意，猶與「小陳」基於犯意
    之聯絡，推由「小陳」於民國95年3 月10日，佯以甲○○欲
    購車代步為名，向名傑車業有限公司（以下簡稱名傑公司）
    之負責人王俊傑購買由名傑公司向日揚車業有限公司（以下
    簡稱日揚公司）所承銷之K7L-980 號機車1 輛，再由甲○○
    填寫「消費性商品貸款契約書」，佯以「貸款本利總計新臺
    幣（下同）59,304元，自95年4 月21日起，至97年3 月21日
    止，分24期攤還，每期應清還本利2,471 元」之借貸條件，
    由不知情之王俊傑持向華南商業銀行股份有限公司（以下簡
    稱「華南銀行」）辦理上開車款之消費性借貸，繼而使華南
    銀行之不知情承辦行員陷於錯誤，誤為核給貸款並將之撥入
    日揚公司之指定帳戶。乃日揚公司取得華南銀行所撥給之車
    款而經由王名傑將上開機車交付予甲○○之同日，甲○○旋
    即委請不知情之王名傑代為將機車另行轉售予不知情之葉育
    珊，藉此取得相當於二手車款之買賣價金俾圖疏己困。茲因
    甲○○事後非但未曾依約攤還借款本利，甚且避不見面；華
    南銀行遂逕將上開消費借貸債權轉讓予怡富資融股份有限公
    司（以下簡稱「怡富公司」）；嗣怡富公司屢催無著，方知
    受騙，並即訴由臺灣基隆地方法院檢察署檢察官偵查起訴。
三、處罰條文 ：
  (一)本案應適用之法條：
    刑法第二條第一項、第二十八條、第三百三十九條第一項、
    修正前刑法第四十一條第一項前段，刑法施行法第一條之一
    ，修正前罰金罰鍰提高標準條例第二條，現行法規所定貨幣
    單位折算新臺幣條例第二條，中華民國九十六年罪犯減刑條
    例第二條第一項第三款、第七條、第九條。
  (二)關於上開處罰條文及雙方協商論罪科刑範圍之說明：
  1.核被告所為，係犯刑法第三百三十九條第一項之詐欺取財既
    遂罪。查刑法第三百三十九條第一項（以下均簡稱「本法」
    ）之規定本身，無論觀其構成要件，抑其法律效果，固因俱
    無變動，而無法律變更暨新舊法律比較之可言（參見下列【
    附註】）；惟因本法之罰金刑僅規定「或科或併科（新臺幣
    ）一千元以下罰金」，是其最低數額之宣告，即應回歸適用
    刑法第三十三條第五款之總則規定限制。又被告甲○○行為
    後，刑法第三十三條第五款所定之罰金刑最低數額業有修正
    ；茲依修正前刑法第三十三條第五款「罰金：（銀元）1 元
    以上。」暨現行法規所定貨幣單位折算新臺幣條例第二條所
    定折算比例而為換算，本法之罰金最低額度本應為銀元1 元
    即新臺幣3 元。乃依修正後刑法第三十三條第五款規定，即
    「罰金：新臺幣1,000 元以上，以百元計算之。」本法之罰
    金最低額度業已提高為新臺幣1,000 元。據此而為比較適用
    ，修正後刑法第三十三條第五款之規定，顯然較不利於被告
    ，本諸刑法第二條第一項所揭櫫之「從舊從輕」原則，本法
    有關罰金刑之宣告，自仍應適用修正前刑法第三十三條第五
    款規定，以銀元1 元即新臺幣3 元為其所得宣告之最低數額
    （最高法院95年度第八次刑事庭會議決議三(一)1.參照）。
    【附註】
    按為呼應刑法第三十三條第五款之修正，刑法施行法第一條
    之一第一項雖規定「中華民國九十四年一月七日刑法修正施
    行後，刑法分則編所定罰金之貨幣單位為新臺幣。」（95年
    6 月14日制定公布，並因配合刑法之修正施行，依刑法施行
    法第十條、第十條之一規定，自95年7 月1 日開始施行）；
    然考量刑法新制施行以後，刑法分則編所定罰金已無「罰金
    罰鍰提高標準條例」及「現行法規所定貨幣單位折算新臺幣
    條例」之適用，為使罰金數額趨於一致，避免新舊法律之比
    較適用，刑法施行法第一條之一第二項遂規定「九十四年一
    月七日刑法修正時，刑法分則編未修正之條文定有罰金者，
    自九十四年一月七日刑法修正施行後，就其所定數額提高為
    三十倍。但七十二年六月二十六日至九十四年一月七日新增
    或修正之條文，就其所定數額提高為三倍。」即在95年6 月
    30日以前，刑法分則編所定罰金之貨幣單位固為銀元，且部
    分條文亦應適用罰金罰鍰提高標準條例第一條前段規定提高
    倍數；且自95年7 月1 日以後，刑法分則編所定罰金之貨幣
    單位則為新臺幣，並應一律依刑法施行法第一條之一第二項
    規定，提高其倍數為三倍或三十倍不等。惟經互為折算結果
    ，無論新制施行前、後，刑法分則編所定罰金數額之內涵實
    無不同；即刑法分則編有關罰金刑之貨幣單位，雖已由「銀
    元」改為「新臺幣」，然法院所得判處之罰金最高數額實並
    無二致，即所涉刑罰之實質內涵俱未變更。是自95年7 月1
    日起，刑法分則編所定條文雖應一律適用刑法施行法第一條
    之一之規定（而不得再適用罰金罰鍰提高標準條例第一條之
    規定），然此既非法律變更，亦核無新舊法律比較適用之問
    題。
  2.被告與姓名年籍不詳之陳姓男子間，有犯意之聯絡及行為之
    分擔，皆為共同正犯。至被告行為後，刑法第二十八條雖有
    文字修改，然考其修正理由，僅係意在排除「陰謀共同正犯
    」、「預備共同正犯」之適用，而與本案之共犯型態不生影
    響，即就本案共犯型態而論，新、舊法律並未異其旨趣，是
    自不生新舊法律比較適用之問題，特此指明。
  3.按易刑處分，即易科罰金之折算標準、易服勞役之折算標準
    及期限，於新法施行後，亦應為新舊法律之比較適用（最高
    法院95年度第八次刑事庭會議決議三(二)參照）。查被告行為
    後，刑法第四十一條規定業於94年1 月7 日經三讀修正，於
    94年2 月2 日經總統公布，並自95年7 月1 日起開始施行。
    茲依修正前刑法第四十一條第一項前段規定：「犯最重本刑
    為五年以下有期徒刑以下之刑之罪，而受六個月以下有期徒
    刑或拘役之宣告，因身體、教育、職業、家庭之關係或其他
    正當事由，執行顯有困難者，得以一元以上三元以下折算一
    日，易科罰金」，暨修正前罰金罰鍰提高標準條例第二條前
    段規定（業因配合刑法修正而經公告刪除）：「依刑法第四
    十一條易科罰金或第四十二條第二項易服勞役者，均就其原
    定數額提高為一百倍折算一日」，被告行為時之易科罰金折
    算標準，本應以銀元300 元折算1 日，經以現行法規所定貨
    幣單位折算新臺幣條例第二條規定之折算比例，換算其單位
    幣值為新臺幣，即應以新臺幣900 元折算1 日。較之95年7
    月1 日修正施行之刑法第四十一條第一項前段規定：「犯最
    重本刑為五年以下有期徒刑以下之刑之罪，而受六個月以下
    有期徒刑或拘役之宣告者，得以新臺幣一千元、二千元或三
    千元折算一日，易科罰金」，修正前之折算標準顯然較有利
    於被告，按諸首開說明，本件易科罰金之折算標準自應適用
    修正前刑法第四十一條第一項前段暨修正前罰金罰鍰提高標
    準條例第二條規定。
  4.中華民國九十六年罪犯減刑條例之適用
    查犯罪在96年4 月24日以前者，除中華民國九十六年罪犯減
    刑條例第三條第一項所列各罪經宣告死刑、無期徒刑或逾有
    期徒刑一年六月之刑而應不予減刑以外，其經宣告之有期徒
    刑、拘役或罰金各應依中華民國九十六年罪犯減刑條例第二
    條第一項減其刑期或金額二分之一。茲本案被告之犯罪時間
    ，既係在96年4 月24日以前，尤以雙方協商論罪科刑之範圍
    （包括處罰條文暨其所受刑之宣告）復俱無中華民國九十六
    年罪犯減刑條例第三條第一項所列各款規定之適用，是其當
    屬「應予減刑」之案件，並應依中華民國九十六年罪犯減刑
    條例第七條、第二條第一項第三款規定，就所宣告之有期徒
    刑各減其刑期二分之一，併參酌法院辦理九十六年減刑案件
    應行注意事項所揭示意旨，於本判決之主文項下同時諭知
    其宣告刑及減得之刑，暨參照最高法院95年度第八次刑事庭
    會議決議三(二)所示內容，依中華民國九十六年罪犯減刑條例
    第九條、刑法第二條第一項、修正前刑法第四十一條第一項
    前段、修正前罰金罰鍰提高標準條例第二條規定、現行法規
    所定貨幣單位折算新臺幣條例第二條，就所減得之刑諭知如
    主文所示之易科罰金折算標準。
四、教示上訴期間及其限制：
    協商判決除有刑事訴訟法第445 條之4 第1 項第1 款於本訊
    問程序終結前，被告撤銷協商合意或檢察官撤回協商聲請者
    ；第2 款被告協商之意思非出於自由意志者；第4 款被告所
    犯之罪非第455 條之2 第1 項所定得以協商判決者；第6 款
    被告有其他較重之裁判上一罪之犯罪事實者；第7 款法院認
    應諭知免刑或免訴、不受理者情形之一，及違反同條第2 項
    法院「應於協商合意範圍內為判決；法院為協商判決所科之
    刑，以宣告緩刑或二年以下有期徒刑、拘役或罰金為限」之
    規定者外，不得上訴。
五、教示提出上訴狀之法院：
    本件如得上訴，而如不服本件判決，得自收受判決送達之日
    起10日內，向本院提出上訴書狀，上訴於第二審法院。
中　　華　　民　　國　　96　　年　　7 　　月　　31　　日
                  臺灣基隆地方法院刑事第二庭
                      書  記  官  王一芳
                      審判長法官  王福康
以上正本證明與原本無異。
本判決除有刑事訴訟法第455 條之4 第1 項第1 款、第2 款、第
4 款、第6 款、第7 款所定情形之一，或違反同條第2 項規定者
外，不得上訴。
如有前揭除外情形，對於本件判決如有不服，應於收受送達後10
日內，向本院提出上訴書狀，上訴於臺灣高等法院，並按他造當
事人之人數附具繕本。
中　　華　　民　　國　　96　　年　　7 　　月　　31　　日
                      書  記  官  王一芳
附錄論罪法條：
刑法第339條第1項
意圖為自己或第三人不法之所有，以詐術使人將本人或第三人之
物交付者，處5 年以下有期徒刑、拘役或科或併科1 千元以下罰
金。
